【裁判字號】    88,易,1102
【裁判日期】    890321
【裁判案由】    違反國家安全法等
【裁判全文】
臺灣新竹地方法院刑事判決                        八十八年度易字第一一二號
    公  訴  人  臺灣新竹地方法院檢察署檢察官
    被      告  乙○○
右列被告因違反國家安全法等案件，經檢察官提起公訴（八十八年度偵字第六九五○
號），本院判決如左：
    主      文
乙○○共同行使偽造私文書，足以生損害於他人及公眾，處有期徒刑捌月，緩刑年
。護照號碼Ｍ00000000號之中華民國護照及扣案甲○○身分證上乙○○照片
各壹幀；及護照號碼Ｍ00000000號之中華民國護照、入出境許可申請書上偽
造之「甲○○」署押各壹枚，均沒收。
    事      實
一、乙○○係大陸地區人民明知大陸地區人民入出境（台灣地區），應向內政部警政
    署入出境管理局申請許可，未經許可者不得入出境，為求至美國工作，竟於民國
    （下同）八十八年四月中旬某日，在大陸地區福建省，以美金五萬元之代價（已
    支付一千五百元），與大陸地區人民「連姓」（真實年籍不詳）及臺灣地區陳姓
    姓名年籍不詳之成年男子等人，共同基於行使變造特種文書、行使偽造私文書、
    使公務員登載不實之犯意聯絡及行為分擔，在大陸地區連姓成年男子之安排，於
    八十八年五月初某日，自大陸地區福建省，未經申請許可而進入台灣地區，旋由
    上述台灣地區年籍不詳之陳姓成年男子，以計程車將乙○○載至不詳地點藏匿。
    藏匿期間，由乙○○交付其所有自大陸地區拍攝完成之相片十五張與該陳姓男子
    ，陳姓男子即將乙○○之其中一式照片，置於不詳方式取得之台灣地區人民甲○
    ○之身分證上後，而變造特種文書，並將前開變造之身分證影印後，貼於已繕寫
    完成甲○○資料之普通護照入出境許可申請書上，偽簽「甲○○」署押而偽造私
    文書，並各附上乙○○另一式照片，由陳姓男子委託不知情之旅行社人員，於同
    年六月間，將前開貼有變造身分證之偽造申請書及另式乙○○照片，交付外交部
    領事事務局人員行使之，憑以申請中華民國護照，使外交部領事事務局誤認所附
    之照片均係身分證影本上所載之甲○○本人，而將乙○○照片貼於護照號碼Ｍ0
    0000000號中華民國護照上，而使公務員登載不實，足以生損害於甲○○
    及外交部領事事務局辦理護照之正確性。又外交部領事事務局之公務員查驗甲○
    ○身分證正本，而誤認本國國民甲○○有申請護照之意，乃影像掃瞄乙○○照片
    至Ｍ00000000號中華民國護照上，並登載不實之年籍資料於該護照之公
    文書上，足以生損害於甲○○及外交部領事事務局製作中華民國護照之正確性。
    乙○○等人取得不實之護照後，復由不詳之人在該不實護照之持照人簽名欄位偽
    簽甲○○署押一枚後交付予乙○○使用，乙○○即於八十八年八月六日，欲經由
    中正國際機場出境前往美國依親工作，在出境查驗台出示而行使該不實護照，足
    以生損害於甲○○及內政部警政署入出境管理局查驗入出境管理之正確性，為警
    當場識破而查獲。並扣得上開上開冒領之中華民國護照一本、身分證一枚。
二、案經航空警察局移送台灣桃園地方法院檢察署檢察官呈請台灣高等法院檢察署檢
    察長核轉台灣新竹地方法院檢察署檢察官偵查起訴。
    理      由
一、訊據被告乙○○對於右開事實未經許可入境台灣地區、委由不知姓名之陳姓人土
    辦理出境至美國打工等一切事宜均坦認不諱，此外並有偽造之甲○○身分證一枚
    、外交部領事事務局誤發之護照號碼Ｍ00000000號之中華民國護照一本
    、登機證一紙及外交部領事事務局八十九年二月一日領（一）（８９）字第八九
    ○一○○一三五七號函及普通護照入出境許可申請書在卷可參，被告有違反未經
    許入出境台灣地區、行使各該變造特種文書、偽造私文書、使公務員登載不實文
    書等犯行應堪認定。
二、按國家安全法所稱入出境，係指入出台灣地區而言，國家安全法施行細則第二條
    定有明文，合先說明。被告乙○○違反人民入出境，應向內政部警政署入出境管
    理局申請許可，未經許可不得入出境（台灣地區）之規定，係犯國家安全法第六
    條第一項未經許可入出境罪。被告拍照供變造甲○○國民身分證正本，復提出向
    外交部領事事務局申辦護照行為，足以生損害於甲○○及公眾，係犯刑法第二百
    十六條、第二百十二條之行使變造特種文書罪。被告將變造甲○○身分證影本黏
    貼在普通護照入出境許可申請書上，偽簽甲○○署押一枚、填載不實之年籍資料
    後，復提出此內容不實申請書向外交部領事事務局申辦護照行為，足以生損害於
    甲○○及公眾，係犯刑法第二百十六條、第二百十條之行使偽造私文書罪。被告
    以上開不實事項向外交部領事事務局申辦護照，使該局承辦公務員誤將不實資料
    登載於中華民國護照之公文書上，其復在中正國際機場出境查驗台出示而行使該
    不實護照，足以生損害於甲○○及公眾，係犯刑法第二百十六條、第二百十四條
    之行使使公務員登載不實文書罪。被告在不實之華中民國護照上偽簽甲○○署押
    一枚，足以生損害於甲○○，係犯刑法第二百十七條第一項之偽造署押罪。被告
    在普通護照入出境許可申請書上偽造「甲○○」署押之低度行為，為偽造私文書
    之高度行為所吸收；又其變造特種文書、偽造私文書、使公務員登載不實，復均
    持之行使，其變造、偽造、使公務員登載不實之低度行為，各為行使之高度行為
    所吸收，均不另論罪。被告未經許可入境後，再出境，應認其基於同一且接續之
    犯意而為之，應認係一接續行為。其就行使變造特種文書罪、行使偽造私文書罪
    、使公務員登載不實文書罪、偽造署押罪等犯行，均與大陸地區「連姓」、臺灣
    地區陳姓年籍不詳成年男子等人間，有犯意聯絡及行為分擔，均應論以共同正犯
    。被告透過不知情之旅行社人員，行使變造特種文書、行使偽造私文書、使公務
    員登載不實之行為，均為間接正犯。其以一申辦護照行為，同時行使變造身分證
    正本及行使偽造申請書，係以一行為觸犯行使變造特種文書罪、行使偽造私文書
    罪，為想像競合犯，應依法從一重之行使偽造私文書罪處斷。被告所犯上開未經
    許可入出境罪、行使變造特種文書罪、行使偽造私文書罪、行使使公務員登載不
    實文書罪、偽造署押罪間，無非係欲達到偷渡至美國之手段，顯有方法結果之牽
    連關係，均應依刑法第五十五條，從一重之行使偽造私文書罪處斷。公訴人雖僅
    就被告違反國家安全法、行使偽造特種文書罪等犯行提起公訴，惟被告所犯上開
    行使變造特種文書罪、行使偽造私文書罪、偽造署押罪、行使使公務員登載不實
    文書罪，因與之有牽連犯之裁判上一罪關係，本院自應一併審酌，附此敘明。爰
    審酌被告為達到前往美國依親、工作目的，藉由人蛇集團安排偷渡至臺灣，所為
    嚴重影響臺灣地區入出境之管理，造成社會上不安，兼衡被告在大陸係三輪車夫
    ，智識程度不高，為謀生活而有此犯行，犯後均坦白承認尚有悔意等一切情狀，
    量處如主文所示之刑。末查，被告係大陸地區人民，其未曾受有期徒刑以上刑之
    宣告，有本院被告全國前案紀錄表在卷可按，其一時失慮致罹刑典，受此刑之宣
    告後，當知警惕，信無再犯之虞，本院認其宣告之刑以暫不執行為適當，爰併宣
    告緩刑三年，以勵自新。
三、護照號碼Ｍ00000000號之中華民國護照及甲○○身分證上乙○○照片各
    一幀，為被告所有、供犯前開偽造文書罪章所用之物，應依刑法第三十八條第一
    項第二款規定，宣告沒收。另，護照號碼Ｍ00000000號之中華民國護照
    上偽造之「甲○○」署押一枚；又上揭外交部所附之入出境許可申請書第一聯上
    雖未有「甲○○」署押，然申請護照必須在護照上簽申請人署押此為公知之事實
    ，且又無證據足資證明此署押業已滅失，是此二署押均應依刑法第二百十九條之
    規定，宣告沒收。
據上論斷，應依刑事訴訟法第二百九十九條第一項前段，國家安全法第六條第一項，
刑法第十一條前段、第二十八條、第二百十條、第二百十二條、第二百十四條、第二
百十六條、第二百十七條第一項、第五十五條、第七十四條第一款、第三十八條第一
項第二款、第二百十九條，罰金罰鍰提高標準條例第一條前段，判決如主文。
中      華      民      國    八十九    年      三      月    二十一    日
                                臺灣新竹地方法院刑事第一庭
                                    法  官      滕  治  平
右正本證明與原本無異。
如不服本判決，應於判決送達後十日內向本院提出上訴狀( 應附繕本 )，上訴於
臺灣高等法院。
                                    書記官      謝  國  聖
中      華      民      國    八十九    年      三      月    二十一    日
附錄論罪科刑法條：刑法第二百十條、第二百十六條。
刑法第二百十條：
偽造、變造私文書，足以生損害於公眾或他人者，處五年以下有期徒刑。
刑法第二百十六條：
行使第二百十條至第二百十五條之文書者，依偽造、變造文書或登載不實事項或使登
載不實事項之規定處斷。


司法院資訊處製作；財團法人民間司法改革基金會備份。
